臺灣屏東地方法院刑事判決　　　　　　　 95年度訴字第888號
公　訴　人　臺灣屏東地方法院檢察署檢察官
被　　　告　甲○○
　　　　　　　　　　（另案臺灣高雄第二監獄執行中）
上列被告因違反毒品危害防制條例案件，經檢察官提起公訴（95
年度偵緝字第337 號），茲因被告就被訴事實為有罪之陳述，經
告知簡式審判程序意旨，並聽取公訴人及被告之意見後，本院合
議庭裁定由受命法官獨任依簡式審判程序審理，判決如下：
    主  文
甲○○施用第一級毒品，累犯，處有期徒刑壹年肆月。
    事  實
一、甲○○前因施用第一級、第二級毒品，經本院以91年度訴字
    第104 號分別判處有期徒刑10月、8 月，應執行有期徒刑1
    年2 月確定，又另案因施用第二級毒品，經本院以92年度易
    字第624 號判處有期徒刑7 月確定，與前開案件接續執行，
    於民國92年3 月22日入監，93年11月8 日縮刑假釋出監，嗣
    94年3 月11日因縮刑期滿未經撤銷假釋而執行完畢。
二、又其因施用毒品案件，曾經本院87年度毒聲字第582 號裁定
    令入勒戒處所施予觀察、勒戒，於87年9 月22日入所，因有
    繼續施用傾向，經本院87年度毒聲字第741 號裁定令入戒治
    處所施予強制戒治，於87年10月23日轉入執行，88年3 月23
    日出所轉另案執行有期徒刑，依指揮書於88年10月21日期滿
    ，旋又因施用毒品案件，經本院91年度毒聲字第10號裁定令
    入戒治處所施予強制戒治，於91年1 月8 日入所，91年5 月
    28日因停止戒治出所付保護管束，依指揮書於92年1 月7 日
    因期滿未經撤銷停止戒治而執行完畢。迄92年間再因施用毒
    品，復經本院以92年度毒聲字第1251號裁定令入戒治處所施
    予強制戒治，於92年10月3 日入所，依指揮書原應執行至93
    年10月2 日期滿，然因毒品危害防制條例修正施行，於93年
    1 月9 日獲釋出所。
三、詎甲○○經前開有期徒刑及強制戒治執行完畢後，竟不知悔
    改，5 年內復分別基於施用第一級、第二級毒品之犯意，於
    95年5 月19日晚間7 時許，在其友人位於屏東縣麟洛鄉某處
    之檳榔園內，以一行為將海洛因、甲基安非他命均摻入香菸
    內燃燒吸用之方式（剩餘菸蒂於查獲前已經丟棄而滅失），
    同時施用第一級、第二級毒品1 次，嗣於95年5 月21日下午
    1 時30分許，在屏東市○○路一帶為警查獲，經採尿送驗呈
    嗎啡，即海洛因經人體水解代謝產物，及甲基安非他命雙重
    陽性反應。
四、案經屏東縣警察局屏東分局報告臺灣屏東地方法院檢察署檢
    察官偵查起訴。
    理  由
一、前揭施用第一級、第二級毒品之犯罪事實，除據被告甲○○
    於本院審理時自白不諱，其上開時地為警查獲後，經採尿送
    臺灣檢驗科技股份有限公司以氣相層析質譜儀法（GC／MS）
    檢驗結果，亦呈嗎啡，即海洛因經人體水解代謝產物及甲基
    安非他命雙重陽性反應，有該公司95年5 月30日，編號KＺ00
    0000000000號濫用藥物尿液檢驗報告在卷可稽，乃鑑定機關
    本於專業知識及以精密儀器測試後所得結論，自可憑信。被
    告甲○○自白施用海洛因及甲基安非他命，堪信與事實相符
    。
二、被告甲○○前因施用毒品案件，經本院87年度毒聲字第582
    號裁定令入勒戒處所施予觀察、勒戒，於87年9 月22日入所
    ，因有繼續施用傾向，經本院87年度毒聲字第741 號裁定令
    入戒治處所施予強制戒治，於87年10月23日轉入執行，88年
    3 月23日出所轉另案執行有期徒刑，依指揮書於88年10月21
    日期滿，旋又因施用毒品案件，經本院91年度毒聲字第10號
    裁定令入戒治處所施予強制戒治，於91年1 月8 日入所，91
    年5 月28日因停止戒治出所付保護管束，依指揮書於92年1
    月7 日因期滿未經撤銷停止戒治而執行完畢。迄92年間再因
    施用毒品，復經本院以92年度毒聲字第1251號裁定令入戒治
    處所施予強制戒治，於92年10月3 日入所，於93年1 月9 日
    因毒品危害防制條例修正施行而獲釋出所，有臺灣高等法院
    被告前案紀錄表、臺灣屏東地方法院檢察署刑案資料查註紀
    錄表、全國施用毒品案件紀錄表、受觀察勒戒人毒品及前科
    紀錄簡列表各1 份在卷可按，其最後1 次受強制戒治處分雖
    因修法而未執行完畢，然不影響其前1 次受強制戒治處分於
    92年1 月7 日期滿執行完畢後，5 年內再犯本件施用毒品犯
    行之事實，是本件被告犯罪事證已臻明確，應依法論科。
三、按海洛因、甲基安非他命依序為毒品危害防制條例第2 條第
    2 項第1 款、第2 款規定之第一級、第二級毒品，除法律另
    有規定者外，不得持有、施用。核被告甲○○所為，係犯毒
    品危害防制條例第10條第1 項之施用第一級毒品罪，及同條
    第2 項之施用第二級毒品罪。其施用前持有海洛因及甲基安
    非他命之低度行為，各為施用之高度行為所吸收，不另論罪
    。其本件將海洛因、甲基安非他命一起摻入香菸內吸用，以
    1 行為同時施用2 種毒品，成立2 罪名，應依刑法第55條想
    像競合之例，從一重之施用第一級毒品罪處斷。又被告甲○
    ○前因施用第一級、第二級毒品，經本院以91年度訴字第10
    4 號分別判處有期徒刑10月、8 月，應執行有期徒刑1 年2
    月確定，又另案因施用第二級毒品，經本院以92年度易字第
    624 號判處有期徒刑7 月確定，與前開案件接續執行，於92
    年3 月22日入監，93年11月8 日縮刑假釋出監，嗣94年3 月
    11日因縮刑期滿未經撤銷假釋而執行完畢，有臺灣高等法院
    被告前案紀錄表及臺灣屏東地方法院檢察署刑案資料查註紀
    錄表各1 份在卷可按，茲於5 年以內再因故意犯本件有期徒
    刑以上之罪，不論依94年2 月2 日修正公布前刑法第47條，
    或修正後，並於95年7 月1 日即被告前揭行為後施行之刑法
    第47條第1 項規定，均構成累犯，對被告而言並無有利或不
    利之情形，不生新舊法比較之問題，依最高法院95年11月7
    日，95年度第21次刑事庭會議決議意旨，應逕依裁判時法即
    修正公布後刑法第47條第1 項關於累犯之規定，加重其刑。
四、爰審酌被告甲○○之年齡、品行、智識能力、犯罪手段、對
    於法益所生侵害之程度，其為47年5 月6 日出生、受有國中
    肄業教育程度、從事大理石研磨工作為業之人，有警詢年籍
    等資料在卷可參，本件犯罪時年48歲，將屆半百，竟仍不知
    自重，前自滿18歲後，即有殺人未遂、竊盜、違反麻醉藥品
    管理條例等多項前案經法院判刑確定而執行完畢之紀錄，嗣
    經前開構成累犯要件徒刑之執行完畢後，又於94年間再因施
    用第二級毒品犯罪，經本院94年度易字第505 號判處有期徒
    刑1 年6 月確定，已於96年3 月14日入監執行，依指揮書應
    於97年8 月12日期滿，有臺灣高等法院被告前案紀錄表及臺
    灣屏東地方法院檢察署刑案資料查註紀錄表各1 份在卷可按
    ，素行欠佳，另其在本院審理時，雖辯稱本件施用毒品犯行
    均係自己施用，並未影響他人云云，實務上就此類施用毒品
    犯罪類型，亦有認為僅屬自殘行為，未涉侵害他人法益者，
    惟姑不論此見與我國現行刑事立法向不加罰於行為人自殘，
    甚或自殺之行為，卻始終明文處罰施用毒品行為，其法定刑
    猶相當，或更甚（如施用第一級毒品罪）於刑法中關於故意
    「傷害他人」規定罪責所表彰之規範體系價值觀念相左，蓋
    民主法治國家之所異於獨裁、集權社會，其國家政策、社會
    發展，均取決於以全體公民個人意志累積形成之群體意志，
    凡公民不分性別、學歷、職業、貧富、愚智，任由鴻儒碩彥
    至販夫走卒，其個人意志之表現就群體意志決定之形成，均
    屬等值，直接影響國家、社會整體之命運，至關重要，則個
    人基於自主、健全意思所表現之公民意志，不分良窳，均應
    尊重，然若有藉不正手段影響他人或自陷個人健全自主意志
    不能正常形成、表現者，不僅直接侵蝕公民群體意志形成之
    基礎，迫令其他自重慎行大眾均須承受建立在該不健全基礎
    形成之公共政策、社會生活品質之結果，對於國家、社會法
    益及人民全體利益，猶已構成危害，是如投票受賄罪所規範
    者，即在禁止公民匯集個人自主意志以形成群體意志之過程
    受不當影響及控制，即為適例。今毒品除可對個人身體健康
    造成有形傷害外，就人之身體及精神形成高度成癮性及依賴
    性，猶足以抑制個人表現其本於心性能力所為自主意志之決
    定，並進而造成群體意志表現遭不當扭曲之危險，直接影響
    國家、社會之發展，侵害至鉅，斷非僅止於個人健康之危害
    ，被告甲○○自現行毒品危害防制條例立法以來，除1 次經
    裁定送觀察、勒戒、3 次送強制戒治外，於經前開本院91年
    度訴字第104 號、92年度易字第624 號，依序判處有期徒刑
    1 年2 月、7 月之刑，依前述程序執行完畢，均仍不足以矯
    治其施用毒品惡習，未幾又於94年間再犯施用毒品而遭查獲
    ，並於本院以上開94年度易字第505 號分案審理期間（95年
    6 月27日終結），再犯本件施用毒品犯行，顯見其不僅法治
    觀念薄弱，並已施用毒品成習，積重難返，對於社會秩序及
    其個人身心健康之影響非輕，並考量其犯罪以摻入香菸內同
    時施用第一級、第二級毒品之手段，及其本次犯罪經查獲後
    ，已改前案94年度易字第505 號案件審理時，對於昭然事證
    仍強言推稱係遭他人施用污染空氣所致，必以虛耗司法資源
    而後快之遷怒心態，而已知坦然面對所為，接受裁判，犯後
    態度尚可等一切情狀，量處如主文所示之刑，以資儆懲。
五、未扣案而供被告甲○○本件施用毒品犯行使用之剩餘菸蒂，
    既經供承於本件查獲前已經丟棄而滅失，按一般常理亦無留
    存之理，依現有卷證復不能證明其尚存在，爰不另為沒收之
    諭知，附此敘明。
六、公訴意旨另以被告甲○○自95年4 月18日起至95年5 月19日
    晚間7 時許間，除上開已經論罪科刑部分外，尚有多次施用
    第一級、第二級毒品之犯行，並請求依修正前刑法第56條關
    於連續犯之規定，併予論斷。然姑不論公訴意旨就該所稱其
    他部分犯行，除籠統概稱於某一期間發生外，對其次數、時
    間及其他可資辨別、特定所指對象事實之特徵，均未據著墨
    ，是否能認為已經提出特定具體構成犯罪嫌疑事實請求審判
    而發生起訴之效力，已非無疑；按被告之自白，不得作為有
    罪判決之唯一證據，仍應調查其他必要之證據，以察其是否
    與事實相符，刑事訴訟法第156 條第2 項定有明文，茲以施
    用海洛因後24小時內經由尿液排出之量可達使用劑量之80％
    ；施用甲基安非他命後24小時內，約有施用劑量之70％由尿
    中排出，經人體可代謝出甲基安非他命原態及其代謝物安非
    他命，有行政院衛生署管制藥品管理局92年2 月13日管檢字
    第0920000964號函在卷可參，苟上開公訴意旨就所稱被告其
    他部分犯行之陳述，果能認為客觀上已足以具體特定並發生
    起訴之效力，依現有卷證，其事實除被告之自白外，亦難認
    為已具其他充分事證可資佐證，惟此部分與上開經論罪部分
    間，既經公訴意旨認為有連續犯之裁判上一罪關係，爰不另
    為無罪之諭知，附此敘明。
據上論斷，應依刑事訴訟法第273 條之1 第1 項、第299 條第1
項前段，毒品危害防制條例第10條第1 項、第2 項，刑法第11條
前段、第55條、第47條第1 項，判決如主文。
本案經檢察官鍾仁松到庭執行職務
中　　華　　民　　國　　96　　年　　4 　　月　　30　　日
                  刑事第二庭    法  官  陳松檀
以上正本證明與原本無異。
如不服本判決應於收受本判決送達後十日內向本院提出上訴書狀
，其未敘述上訴理由者，並得於提起上訴後十日內向本院補提理
由書狀（均須按他造當事人之人數附繕本）「切勿逕送上級法院
」
中　　華　　民　　國　　96　　年　　4 　　月　　30　　日
                                書記官  林祥玉
附錄本件判決引用之法條：
毒品危害防制條例第10條
施用第一級毒品者，處6 月以上5 年以下有期徒刑。
施用第二級毒品者，處3 年以下有期徒刑。
